【裁判字號】    89,台上,3533
【裁判日期】    890616
【裁判案由】    貪污
【裁判全文】
最高法院刑事判決                              八十九年度台上字第三五三三號
    上  訴  人  甲○○
右上訴人因貪污案件，不服台灣高等法院台南分院中華民國八十八年七月二十八日第
二審更審判決（八十八年度重上更(四)字第一八一號，起訴案號：台灣嘉義地方法院檢
察署八十三年度偵字第一三九五、三二○○號），提起上訴，本院判決如左：
    主  文
上訴駁回。
    理  由
按刑事訴訟法第三百七十七條規定：上訴於第三審法院，非以判決違背法令為理由不
得為之，是提起第三審上訴，應以原判決違背法令為理由，係屬法定要件，如果上訴
理由狀並未依據卷內訴訟資料，具體指摘原判決不適用何種法則或如何適用不當，或
所指摘原判決違法情事，顯與法律規定得為第三審上訴理由之違法情形不相適合時，
均應認其上訴為違背法律上之程式，予以駁回。本件原判決撤銷第一審關於上訴人甲
○○部分之判決，改判論處上訴人依據法令從事公務之人員，對於主管之事務直接圖
利，處有期徒刑一年三月，褫奪公權一年（緩刑三年）之罪刑，己詳其所憑之證據
及認定之理由，並說明上訴人否認本件犯罪所辯僅係行政疏失云云，無非推卸刑責之
詞，不足採取；從形式上觀察，原判決並無違背經驗法則、論理法則或適用法則不當
之違法情形。上訴意旨略稱：原判決於事實欄第一項第一行認定：「上訴人負責核發
議員補助款項等事務」，然上訴人雖為總務主任，受命於議會議長，處理議會雜務，
本件議員出國補助款事項，並非上訴人負責主管之業務，原判決上開認定顯違證據法
則，且本件主管審核議員出國補助款之單位係議會會計組，上訴人蓋章之行為，僅係
行政行為，且上訴人之職務僅為議員製造申請表格之人，並無審核准否之權，原判決
有適用法則不當之違法等語。惟查：修正前貪污治罪條例第六條第一項第四款規定之
對於主管或監督之事務，直接或間接圖利罪，所稱之主管事務，係指對於自己所主掌
管理與執行權責範圍內之事務而言，此種主管事務究係主辦或兼辦，係出於法令之直
接授予或主管長官之事務分配，均非所問；本件原判決並未於事實欄認定：「上訴人
負責核發議員補助款項等事務」（此段應為原法院前審判決之認定），上訴意旨指摘
原判決上開認定違背證據法則，顯屬誤會；又原判決綜合卷內資料而認定上訴人係嘉
義縣議會總務主任，綜理該議會總務業務，亦負責審核出差旅費或其補助款事務，且
於原判決理由欄第四段說明：「出國議員申領國外出差旅費補助時，需經其審查核章
後，始移由會計單位審核，再轉呈議長核可，從而審核議員出國旅費補助款項，當係
其主管之事務無疑，要不得因該補助之款項係由出納所發放而異其性質」；上訴意旨
置原判決上引已詳予論斷之事項於不顧，仍執陳詞，再為事實上之爭辯，不涉及原判
決違背法令之問題，其他上訴意旨空言主張原判決適用法則不當，尚不足據以辨認原
判決已具備違背法令之形式，核與前揭得為第三審上訴之法定要件不相適合，應認其
上訴為違背法律上之程式，予以駁回。
據上論結，應依刑事訴訟法第三百九十五條前段，判決如主文。
中      華      民      國    八十九    年      六      月     十六     日
                              最高法院刑事第一庭
                                  審判長法官  施  文  仁
                                        法官  林  永  茂
                                        法官  蕭  仰  歸
                                        法官  蔡  清  遊
                                        法官  黃  一  鑫
      右正本證明與原本無異
                                              書  記  官
中      華      民      國    八十九    年      六      月    二十二    日


司法院資訊處製作；財團法人民間司法改革基金會備份。
